【裁判字號】    92,重訴,1165
【裁判日期】    921119
【裁判案由】    侵權行為損害賠償
【裁判全文】
臺灣臺北地方法院民事判決                      九十二年度重訴字第一一六五號
    原      告  乙  ○
    訴訟代理人  黃耀興
    被      告  甲○○
右當事人間請求損害賠償事件，於民國九十二年十一月五日言詞辯論終結，本院判決
如左：
    主    文
被告應給付原告新台幣柒佰肆拾萬肆仟佰拾元，及自民國九十二年六月四日起至
清償日止按年息百分之五計算之利息。
原告其餘之訴駁回。
訴訟費用由被告負擔十分之七，餘由原告負擔。
    事    實
甲、原告方面：
一、聲明：被告應給付原告新台幣（下同）二千五百九十萬元及自訴狀繕本送達翌日
    起至清償日止按年息百分之六計算之利息。
二、陳述：
（一）被告於民國九十年十一月十六日上午九時三十分許，騎乘車牌號碼：KFB-七一
      ０號重型機車，沿臺北市○○路二四四巷由南向北方向行駛，行經該路段二十
      號前，原應注意車前狀況隨時採取必要之安全措施，且遵守道路交通標誌、標
      線號誌之指示，詎被告竟違反該路段限速每小時三十公里之交通標誌指示，疏
      未注意車前狀況，貿然以時速三十至四十公里速度行駛，適原告擬自臺北市○
      ○路二四四巷二十號對面環河快速道路下停車場外網狀線邊緣由西向東方向穿
      越臺北市○○路二四四巷時，遭被告所乘機車撞及，致原告受有傷害，被告依
      法應負侵權行為責任。
（二）被告應賠償之費用如下：
      １、第一項：四萬七千八百十一元。
          包含手術費二萬零七百二十四元、復健費一萬三千零六元及住院費一萬四
          千零八十一元，合計四萬七千八百十一元。
      ２、第二項：三十二萬三千五百元。
          包含特製輪椅一萬五千元、頸套三千五百元、特別看護費每天二千五百元
          計一百二十二天（自九十年十一月十六日起至九十一年三月十六日止）共
          三十萬五千元，合計三十二萬三千五百元。
      ３、第三項：三十七萬五千元。
          原告自九十一年三月八日起至九十二年六月二十一日止在臺北縣私立鴻國
          老人養護中心進行復健，每月二萬五千元計十五個月，共三十七萬五千元
          。
      ４、第四項：七百五十萬元。
          原告自民國九十二年六月二十一日轉至財團法人桃園縣私立脊髓損傷託養
          家園療養，每月費用二萬五千元，以國人平均壽命七十七歲計算，原告現
          年五十二歲，故需療養二十五年，所需費用即為七百五十萬元（25000*12
          *25=0000000）。
      ５、第五項：九百萬元。
          原告年收入為六十萬元，至少可再工作十五年，故請求九百萬元。
      ６、第六項：八百六十五萬三千六百八十九元。
          原告健康之身體現重度殘障，比死還痛苦，故求償精神慰撫金八百六十五
          萬三千六百八十九元。
      為此請求被告總計應給付原告二千五百九十萬元。
三、證據：提出臺北市立仁愛醫院住院費用通知單影本、醫療費用證明單影本各乙紙
    、該院醫療費用收據影本九紙、萬德傷殘器材有限公司收據影本、又強儀器有限
    公司收據影本、黃俊誠開立之收據影本、臺北縣私立鴻國老人養護中心收據及證
    明書影本、財團法人桃園縣私立脊髓損傷託養家園駐園證明書影本、九十年度綜
    合所得稅各類所得資料清單影本、八十八年至九十年度綜合所得稅納稅證明書原
    本、身心障礙手冊影本各乙紙等為證。
乙、被告方面：
    被告未於言詞辯論期日到場，惟曾提出書狀及到庭陳述如下：
一、聲明：駁回原告之訴及其假執行之聲請，訴訟費用由原告負擔。
二、陳述：
（一）對原告陳述一及請求第一項醫療費用自付額部分不爭執。
（二）對原告請求之第二項：
      １、醫療器材之收據須有大小章。
      ２、看護部分須具有執照之看護中心收據，且看護之人亦必須具備執照。
（三）就原告請求之第三項：須係政府立案合法之養護中心。
（四）就原告之第四項請求：原告應提出其現在之身體狀況證明，且須由公立醫院醫
      師證明原告確需二十四小時之專人照顧。
（五）對原告請求之第五項：原告應提出八十七年度至九十年度之綜合所得證明，不
      能僅以單一年之證明請求。
（六）對原告請求之第六項：應依原告之收入、年齡、學歷及社會地位評斷。
（七）原告已自交通事故特別補償基金受領一百十七萬元及仁愛醫院費用一萬二千九
      百五十五元部分均應扣除。
（八）損害之發生原告亦與有過失，故賠償金額應依過失責任比例分擔。
三、證據：提出臺北市立仁愛醫院醫療費用收據影本二紙、汽車交通事故特別補償基
    金收據暨行使代位權告知書影本乙紙為證。
丙、本院依職權調閱臺灣臺北地方法院檢察署九十一年度調偵字第二十四號、本院九
    十一年度交易字第二九一號及臺灣高等法院九十二年交上易字第二○一號等原卷
    宗全卷。
    理    由
甲、程序部分：被告經合法通知，未於最後言詞辯論期日到場，經原告聲請一造辯論
    判決，核無民事訴訟法第三百八十六條所列各款情形，爰依原告聲請為一造辯論
    判決。
乙、得心證之理由：
一、原告主張：被告於九十年十一月十六日上午九時三十分許，騎乘重型機車沿臺北
    市○○路二四四巷由南向北方向行駛，行經該路段二十號前時，竟疏未注意車前
    狀況，貿然以時速三十至四十公里速度行駛而撞及原告，致原告身體受有傷害，
    並因該傷害導致支出醫療費用、勞動所得減少及精神上痛苦等，被告依法應負侵
    權行為損害賠償責任。被告則以：原告請求之醫療費用部分應扣除健保給付以自
    付費用部分為限，相關醫療器材費用須蓋有大小章之收據為憑，並應由公立醫院
    醫師證明原告確有二十四小時受照護之必要，且養護中心須經政府立案核准、看
    護人員亦應具備執照，工作損失部分不得僅以單一年度收入為據，慰撫金亦應斟
    酌原告之身分地位，而原告已受領交通事故特別補償基金及臺北市立仁愛醫院給
    付之金額亦應扣除，並依過失比例分擔部分賠償等語，資為抗辯。
二、原告主張被告因過失侵害原告權利，致原告身體受有傷害等事實，為被告所不爭
    執，並據本院調閱前開卷宗查明，有臺北市政府警察局萬華分局交通分隊道路交
    通事故調查報告表、交通事故分析研判表、談話紀錄表、補充資料表、現場照片
    、車輛照片、驗傷診斷書等件足資佐證，是原告主張被告侵權行為致原告受有傷
    害之事實，勘與認定。惟被告拒絕給付賠償，係以前揭情詞置辯，是本件應審酌
    者為：（一）原告請求被告損害賠償費用應否准許？（二）原告於本件是否與有
    過失？以下分述之：
（一）原告請求被告損害賠償費用應否准許：
  １、關於第一項（支出醫療費用）部分：
      原告主張已支出手術費、復健費及住院費等共四萬七千八百十一元，然其中復
      健費項下證明書費一千零十元、住院費項下證明書費共四筆計一千一百十元均
      非屬醫療費用，應予刪除，其餘自付額部分被告亦不爭執，故原告此項請求於
      四萬五千六百九十一元範圍內為有理由，應予准許。
  ２、關於第二項（增加生活上需要之醫療器材及看護費）部分：
      原告主張其支出三十二萬三千五百元，然查其中特製輪椅（一萬五千元）之收
      據未能表明確係萬德傷殘器材有限公司所開立，頸套（三千五百元）之收據更
      僅載有金額及收訖字樣，尚難證明確係支付頸套之費用，故此部份請求計一萬
      八千五百元應予刪除。又被告對本項看護費用之數額並未爭執，僅抗辯原告須
      提出具有執照之看護中心收據且看護人員亦應具備執照等語，惟查被害人因傷
      四年台上字第一七○○號、五十八年台上字第一六○號判決參照），故應審究
      者應為所僱用之看護是否「必要」，凡有僱請看護之必要而支付看護費用者即
      得向加害人求償，與該看護是否具有執照無涉，再以最高法院尚認被害人因受
      傷需人看護，而由親屬看護時，雖無現實看護費之支出，亦應認被害人受有相
      當看護費之損害而得向加害人請求賠償（最高法院九十二年台上字第一六二六
      號判決參照），則由親屬看護時得請求看護費用而不以具有執照為必要，僱請
      第三人看護時亦當同此認定。經查，原告當日受有頸脊髓神經傷害、顏面七乘
      五公分擦傷、雙側上肢輕癱、雙側下肢癱瘓、右腳踝骨折之傷勢，雖經手術、
      度，此有本院依職權調閱前揭卷宗所附臺北市立仁愛醫院九十年十二月二十四
      日診字第００九八五四號診斷證明書及九十二年三月十八日北市仁醫歷字第０
      九二六０一九三四００號函覆可稽，足認原告主張行動不便，日常生活已無法
      自理之事實堪予採信，是其自有於住院期間及復健期間僱用看護之必要，從而
      原告主張被告應賠償支出之本項看護費用即屬有據，故原告此項請求於三十萬
      五千元範圍內為有理由，應予准許。
  ３、關於第三項（增加生活上需要之看護費）部分：
      原告主張支出住院復健之費用共三十七萬五千元，被告未爭執原告所提出單據
      之真正及數額，惟抗辯須係政府立案合法之養護中心等語，然被害人因傷住院
      需人看護而支付看護費用者，本即可向加害人求償已如前第２點所述，是該養
      護中心究否係經政府立案成立，要為行政管理上之問題，核與被告應負之損害
      賠償責任無涉，況本院依職權調查該私立鴻國老人養護中心亦經於臺北縣政府
      立案，此有臺北縣立案老人福利機構名冊影本乙份（其中第七頁）附卷可參，
      故被告此抗辯尚難成立，原告此部份之請求應予准許。
  ４、關於第四項（增加生活上需要之看護費）部分：
      原告主張共需支出療養費用七百五十萬元，被告雖抗辯原告須提出其現在之身
      體狀況證明並須由公立醫院醫師證明原告需二十四小時看護等情，惟查原告因
      被告之侵權行為致身體受有上肢輕癱，下肢肌肉完全無力，達坐、立及自行移
      動均困難等傷害之事實業為兩造所不爭執，復有臺北市立仁愛醫院九十年十二
      月二十四日診字第００九八五四號診斷證明書及九十二年三月十八日北市仁醫
      歷字第０九二六０一九三四００號函覆分別載有「日常生活無法自行照顧需專
      人二十四小時照護」、「坐、立及自行移動仍困難，需專人全日照顧」等語明
      確，足徵原告行動不便，日常生活不能自理，需由他人全天候照顧至明。另原
      告主張以國人平均壽命七十七歲計算，其現年五十二歲故可請求二十五年之療
      養費等語，惟查原告係三十八年二月七日生，其自九十二年六月二十一日住進
      桃園縣私立脊髓損傷託養家園療養時應為五十四歲非五十二歲，次按內政部統
      計處所頒「九十一年臺閩地區簡易生命表平均餘命（男性）」，五十四歲之成
      年男子平均餘命為二十三點四九年，故其療養費以每月二萬五千元計總共應為
      七百零四萬七千元（25000*12*23.49=0000000元），於此範圍內之請求應予准
      許。
  ５、關於第五項（減少勞動能力）部分：
      原告雖主張其年收入為六十萬元，並提出九十年度綜合所得稅各類所得資料清
      單影本乙紙為證，惟查其另提出之八十八年度綜合所得稅納稅證明書並未有報
      稅資料，八十九年度之納稅證明書所得金額則僅有十七萬元，九十年度之所得
      則為六十萬四千一百八十九元，前後差額達數十萬元，足證原告之收入並非穩
      定，復未舉證證明其平均年收入確係六十萬元，故尚難以其主張之年所得數額
      （六十萬元）為計算基準，本院認應以勞動基準法所定最低基本工資（現為每
      月一萬五千八百四十元）及原告提出之八十八年、八十九年、九十年度綜合所
      得稅納稅證明書綜合審酌，其所受減少勞動能力之損害應為每年二十二萬四千
      七百零二元，計算式如下：
      八十八年至九十年平均年所得為：0+170000+604189=774189/3=258063元
      勞動基準法最低基本工資每年為：15840*12=190080元
      兩者平均為：258063+190089=448143/2=224072元。
      次查原告係三十八年二月二十七日生，交通事故發生時（九十年十一月十六日
      ）原告五十二歲，參酌勞動基準法第五十四條第一項第一款所定強制退休年齡
      算至六十歲止，尚可工作約八年，扣除依霍夫曼法計算之中間利息後，原告得
      請求之金額應為一百四十七萬六千三百二十七元，計算式如下：
      224072*6.00000000=0000000元，於此範圍內之請求為有理由。
  ６、關於第六項（精神慰撫金）部分：
      按不法侵害他人之身體、健康（下略），被害人雖非財產上之損害，亦得請求
      賠償相當之金額，民法第一百九十五條第一項前段定有明文，次按不法侵害他
      人之人格權者，被害人受有非財產上之損害，請求加害人賠償相當金額之慰撫
      金時，法院對於慰撫金之量定，應斟酌實際加害情形、所造成之影響、被害人
      痛苦之程度、兩造之身分地位經濟情形及其他各種狀況，以核定相當之數額，
      此最高法院著有四十七年台上字第一二二一號、五十一年台上字第二二三號判
      例足參。查原告之傷害情狀業如前述，下半生將喪失行動自由，行住坐臥均需
      仰賴他人照護，肉體、精神受極大痛苦，本院斟酌實際情形，及兩造之身分、
      地位，被告為從事市場調查員之工讀生，所得資力有限，原告為承攬建築工程
      之勞工等情，認應酌減為三百萬元，原告慰撫金之請求於此範圍內應予准許。
  ７、又被告抗辯應再扣除臺北市立仁愛醫院之費用一萬二千九百五十五元等語，並
      提出臺北市立仁愛醫院醫療費用收據影本二紙為據，惟查此部分醫療費用原告
      並未請求，故被告之抗辯尚無所據。
  從而，依前所述原告得請求之金額共為一千二百二十四萬九千零十八元。
（二）原告於本件是否與有過失：
      按損害之發生或擴大，被害人與有過失者，法院得減輕賠償金額或免除之，民
      法第二百十七條第一項定有明文，經查本件事故發生時，原告適擬自臺北市○
      ○路二四四巷二十號對面環河快速道路下停車場外網狀線邊緣由西向東方向穿
      越臺北市○○路二四四巷，亦疏未注意行人在未設有行人穿越道亦非禁止穿越
      之路段穿越道路時，應注意左右無來車，始可小心迅速穿越，貿然逕行穿越道
      路，被告見狀閃避不及，所乘機車遂撞及原告，此有前揭臺灣高等法院九十二
      年度交上易字第二○一號確定判決亦同此認定，次查原告訴訟代理人黃耀興於
      本院審理時亦陳稱：他（原告）過失比例很低等語（詳見本院九十二年十一月
      五日言詞辯論筆錄），足認原告對其與有過失之事實亦已自認，則原告對本事
      故之發生確與有過失之事實，應堪認定，揆諸上揭規定，本院審酌認應減輕被
      告賠償金額百分之三十，以示平允。
三、查原告所受之損害合計為一千二百二十四萬九千零十八元，依前述應減輕被告賠
    償金額百分之三十後，原告得向被告請求之金額為八百五十七萬四千三百十三元
    （元以下四捨五入）。次按特別補償基金依前條規定為補償者，視為加害人或汽
    車所有人損害賠償金額之一部分，強制汽車責任保險法第三十九條第一項定有明
    文，被告抗辯原告已自汽車交通事故特別補償基金受領一百十七萬元部分，業據
    原告自認，復有被告提出之「汽車交通事故特別補償基金收據暨行使代位權告知
    書」影本乙紙在卷可稽，則原告已受領該一百十七萬元勘可認定，依前揭規定，
    被告應賠償之數額中應扣除此部份，因此上述費用尚應再扣除一百十七萬元，為
    七百四十萬四千三百十三元。
四、綜上所述，原告基於侵權行為之法律關係，請求被告給付七百四十萬四千三百十
    三元元及自訴狀繕本送達翌日起至清償日止按年息百分之五計算之法定利息，為
    有理由，應予准許，逾此部份之請求，則無理由，應予駁回。又本件事證已臻明
    確，兩造其餘主張陳述及所提之證據，均毋庸再予審酌，附此敘明。
五、據上論結，本件原告之訴，為一部有理由，一部無理由，依民事訴訟法第七十九
    條，判決如主文。
中      華      民      國    九十二    年     十一     月     十九     日
                              民事第四庭  法  官    洪于智
右正本係照原本作成
如對本判決上訴，須於判決送達後廿日內向本院提出上訴狀
中      華      民      國    九十二    年     十一     月     十九     日
                                          書記官    薛德芬


司法院資訊處製作；財團法人民間司法改革基金會備份。
